【裁判字號】    94,訴,1367
【裁判日期】    950323
【裁判案由】    組織犯罪防制條例等
【裁判全文】
臺灣臺北地方法院刑事判決              94年度訴字第1367號
公  訴  人  臺灣臺北地方法院檢察署檢察官
被      告  辛○○
指定辯護人  本院公設辯護人  張寅煥
被      告  庚○○
上列被告等因違反組織犯罪防制條例等案件，經檢察官提起公訴
（九十四年度偵字第一四七二四號），本院判決如下：
    主  文
辛○○未經許可，持有可發射子彈具有殺傷力之改造手槍，處有
期徒刑年貳月，併科罰金新臺幣壹拾萬元，罰金如易服勞役，
以新臺幣玖佰元即銀元佰元折算壹日。扣案之仿ＳＩＧ  ＳＡ
ＵＥＲ廠Ｐ二二○型半自動手槍製造之改造手槍壹支（槍枝管制
編號為0000000000號）沒收。
庚○○無罪。
    犯罪事實
一、辛○○明知可發射子彈具有殺傷力之改造手槍及制式子彈係
    屬槍砲彈藥刀械管制條例第四條第一項第一款、第二款所列
    之槍砲、彈藥，非經主管機關之許可，不得持有，竟基於持
    有可發射子彈具有殺傷力之改造手槍及制式子彈之犯意，未
    經許可，於不詳時間、地點，由不詳人士處取得可發射子彈
    具有殺傷力之由仿ＳＩＧ  ＳＡＵＥＲ廠Ｐ二二○型半自動
    手槍製造之玩具手槍換裝土造金屬滑套及金屬槍管而成之改
    造手槍一支（槍枝管制編號為0000000000號）及
    具有殺傷力之口徑九ＭＭ制式子彈四顆後，即自斯時起未經
    許可而持有。嗣辛○○因與其母爭吵，時常夜宿車上，為避
    免遇警臨檢而被查獲，遂於九十四年四月某日，前往友人甲○○（業已審結）位於臺北縣三重市○○路租屋處，將其持
    有之前揭改造手槍、子彈交付甲○○代為保管藏放，甲○○
    於收受辛○○所交付上開改造手槍、子彈後，即自斯時起未
    經許可而持有，並將之保管藏放在其前開租屋處內，復於同
    年五月初某日時，將之移至其在臺北縣板橋市○○路○段二
    四五巷六九號五樓住處內藏放。嗣於九十四年八月九日十二
    時許，在前開臺北縣板橋市○○路○段二四五巷六九號五樓
    甲○○住處，經警持本院法官核發之搜索票執行搜索而查獲
    ，並當場扣得前開改造手槍一支及制式子彈四顆（子彈四顆
    業於鑑定時均經實際試射擊發，均具有殺傷力）。
二、案經臺北市政府警察局中山分局報請臺灣臺北地方法院檢察
    署檢察官指揮偵辦。
    理  由
壹、證據能分部分：
  一、按被告以外之人於審判外之言詞或書面陳述，除法律有規
      定者外，不得作為證據。被告以外之人於審判外之陳述，
      雖不符前四條之規定，而經當事人於審判程序同意做為證
      據，法院審酌該言詞陳述或書面陳述作成時之情況，認為
      適當者，亦得為證據。當事人、代理人或辯護人於法院調
      查證據時，知有刑事訴訟法第一百五十九條第一項不得為
      證據之情形，而未於言詞辯論終結前聲明異議者，視為有
      前項之同意，刑事訴訟法第一百五十九條第一項、第一百
      五十九條之五分別定有明文。又被告以外之人於偵查中向
      檢察官所為之陳述，除顯有不可信之情況者外，得為證據
      ，同法第一百五十九條之一第二項亦有明定。經查：
  （一）共同被告甲○○於九十四年九月三十日偵查中以證人身
        分具結向檢察官所為之證述，並無何顯不可信之情況，
        依刑事訴訟法第一百五十九條之一第二項規定，得為證
        據。
  （二）共同被告己○○、子○○及丙○○（均已審結）於警詢
        、偵查中所為供述，固均屬被告庚○○以外之人於審判
        外之言詞陳述，惟檢察官及被告庚○○均未於本院言詞
        辯論終結前，對共同被告己○○、子○○及丙○○於警
        詢、偵查中所為供述之證據能力聲明異議，本院審酌共
        同被告己○○、子○○及丙○○於警詢、偵查中均係於
        自由意志下陳述，作為被告庚○○是否犯罪之證據，應
        屬適當，依刑事訴訟法第一百五十九條之五第二項規定
        ，自有證據能力。
  二、按除顯有不可信之情況外，公務員職務上製作之紀錄文書
      、證明文書得為證據，刑事訴訟法第一百五十九條之四第
      一款定有明文。查內政部警政署刑事警察局九十四年九月
      七日刑鑑字第○九四○一二二八○五號槍彈鑑定書為公務
      員職務上製作之證明文書，依前開刑事訴訟法第一百五十
      九條之四第一款之規定，自得為證據。
貳、被告辛○○有罪部分：
  一、訊據被告辛○○矢口否認上開犯行，辯稱：伊並沒有將任
      何槍彈交給甲○○，也沒有看過前開槍彈云云。經查：
  （一）扣案之改造手槍、子彈經送內政部警政署刑事警察局以
        「性能鑑驗法」、「試射法」及「動能測試法」鑑驗結
        果，認「一、送鑑改造手槍一支（槍枝管制編號為00
        00000000號），認係由仿ＳＩＧＳＡＵＥＲ廠
        Ｐ二二○型半自動手槍製造之玩具手槍換裝土造金屬滑
        套及金屬槍管而成之改造手槍，機械性能良好，可擊發
        適用子彈，認具殺傷力。‧‧‧二、送鑑子彈四顆，認
        均係口徑九ＭＭ制式子彈，經檢視，彈底標記均已遭磨
        滅，均經實際試射，均可擊發，認均具殺傷力。‧‧‧
        」，此有該局九十四年九月七日刑鑑字第○九四○一二
        二八○五號槍彈鑑定書一份在卷足憑，足見該改造手槍
        一支、制式顆子彈四顆均具有殺傷力，為槍砲彈藥刀械
        管制條例第四條第一項第一款、第二款所稱之槍砲、彈
        藥，應可認定。
  （二）共同被告甲○○於九十四年九月三十日偵查中以證人身
        分到庭結證稱：在伊住處扣案之手槍是辛○○於九十四
        年四月份在臺北縣三重市○○路交給伊的。辛○○來找
        伊時說他跟母親吵架，都睡在車上，有一支槍要寄放在
        伊這邊，伊一開始不願意，後來辛○○說都是好幾年的
        朋友，伊才答應他把手槍拿來伊這邊寄放幾天，過了幾
        天伊有取回去，但他又拿過來三重放，那時伊跟戊○○
        在一起，伊先把該槍放在三重，五月初伊搬到板橋，就
        連槍也一起帶過去，因為伊當時聯絡不到辛○○等語明
        確，被告辛○○於九十四年八月九日偵查時既自承其與
        證人即共同被告甲○○認識五年，彼此沒有任何仇恨等
        語，而共同被告甲○○於本院審理其涉犯組織犯罪防制
        條例案件時，業已坦承未經許可，寄藏可發射子彈具有
        殺傷力之改造手槍、子彈犯行，衡諸常情，共同被告甲○○並無羅織構陷被告辛○○入罪之必要，是共同被告
        甲○○於警詢時結證稱扣案之上開改造手槍、子彈是被
        告辛○○委託其藏放一情，應堪採信。
  （三）綜上所述，本件事證明確，被告辛○○犯行堪以認定，
        應依法論科。
  二、查扣案之具有殺傷力之改造手槍、制式子彈分別屬槍砲彈
      藥刀械管制條例第四條第一項第一款、第二款所稱之槍砲
      、彈藥，依據同條例第五條規定，非經主管機關許可不得
      持有。核被告辛○○所為，係違反槍砲彈藥刀械管制條例
      第八條第四項之未經許可，持有可發射子彈具有殺傷力之
      改造手槍罪、同條例第十二條第四項之未經許可，持有子
      彈罪。被告辛○○以一持有行為，同時持有手槍及子彈，
      觸犯構成要件不相同之罪名，為想像競合犯，應從一重之
      槍砲彈藥刀械管制條例第八條第四項之未經許可，持有可
      發射子彈具有殺傷力之改造手槍罪處斷。按寄藏與持有，
      均係將物置於自己實力支配之下，惟所謂寄藏係指受人委
      託代為保管，故必先有他人之持有行為，而後始為之受寄
      代藏。本案被告辛○○自不詳人士處收受具有殺傷力之改
      造手槍、子彈時，並無任何積極事證足認該不詳人士有委
      託被告辛○○代為保管之意，故被告辛○○收受不詳人士
      所交付前開改造手槍及子彈之行為，應係構成「持有」而
      非「寄藏」罪。公訴人認被告辛○○係犯同條之未經許可
      寄藏手槍、子彈罪，尚有未洽，惟持有與寄藏係屬同條項
      之罪名，自無庸變更起訴法條，附此敘明。爰審酌槍砲、
      彈藥屬於高度危險之物品，非經主管機關許可不得擅自持
      有，以維社會大眾安全，被告辛○○未經許可，無故持有
      上開槍枝、子彈，且未繳交治安機關，嚴重危害社會安全
      ，犯後態度不佳，惟未使用該槍枝為其他對社會治安影響
      重大之行為等一切情狀，量處如主文所示之刑，並就罰金
      刑部分諭知易服勞役之折算標準，以資懲儆。至於扣案之
      ＳＩＧ  ＳＡＵＥＲ廠Ｐ二二○型半自動手槍製造之改造
      手槍一支（槍枝管制編號為0000000000號），
      如前所述，為非經主管機關許可不得持有之物，屬違禁物
      ，應依刑法第三十八條第一項第一款規定宣告沒收。另扣
      案具有殺傷力之制式子彈四顆，因內政部警政署刑事警察
      局於鑑驗過程中，已實際試射擊發，失其子彈違禁物之性
      質，均非違禁物，爰均不另為沒收之諭知，併予敘明。
、被告庚○○無罪部分：
  一、公訴意旨略以：共同被告丑○○（業已審結）曾於七十七
      年間參加以犯罪為宗旨之竹聯幫虎堂犯罪組織之成員，於
      組織犯罪防制條例八十五年十二月十一日公布施行後二個
      月內，自首脫離竹聯幫並向警察機關辦理登記，由臺灣臺
      北地方法院檢察署檢察官以八十六年度偵字第四七五五號
      處分不起訴確定，惟共同被告丑○○並未實際脫離該犯罪
      組織，且升任竹聯幫虎堂副堂主一職，共同被告己○○（
      業已審結）則於九十二年間經由共同被告甲○○之引介認
      識共同被告丑○○，並於九十三年十二月間向共同被告丑
      ○○表示：其等中壢有人，可在中壢成立虎堂中壢分會等
      語，首謀成立竹聯幫虎堂中壢會，並召集共同被告卯○○
      、寅○○、壬○○、丁○○、乙○○、巳○○、子○○（
      均已審結）及辰○○（另行審結）等人於九十四年一月中
      旬在桃園中壢昱帝嶺餐廳舉行虎堂中壢會之設立儀式，席
      間並推舉共同被告卯○○、寅○○分別擔任會長、副會長
      ，下轄被告壬○○、丁○○、乙○○、辰○○、巳○○及
      子○○等人，而共同被告癸○○（業已審結）、被告庚○○則於該次聚會後分別加入虎壢會，渠等係由各該分會輪
      舉辦聚餐凝聚組織向心力，係三人以上，有內部管理結構
      之犯罪組織，而從事脅迫性及暴力性之犯罪活動，因認被
      告庚○○係竹聯幫虎堂成員，涉犯組織犯罪防制條例第三
      條第一項後段參與犯罪組織罪嫌云云。
  二、按犯罪事實，應依證據認定之，無證據不得推定其犯罪事
      實；被告之自白，不得作為有罪判決之唯一證據，仍應調
      查其他必要之證據，以察其是否與事實相符；又不能證明
      被告犯罪者，應諭知無罪之判決，刑事訴訟法第一百五十
      四條、第一百五十六條第二項、第三百零一條第一項分別
      定有明文。又刑事訴訟法上所謂認定被告犯罪事實之證據
      ，係指足以認定被告確有犯罪行為之積極證據而言，苟積
      極證據不足為不利於被告事實之認定時，即應為有利於被
      告之認定，更不必有何有利之證據，最高法院著有二十九
      年上字第三一○五號及三十年上字第八一六號判例意旨足
      稽。另共同被告所為不利於己之陳述，固得採為其他共同
      被告犯罪之證據，惟此項不利之供述，依刑事訴訟法第一
      百五十六條第二項之規定，仍應調查其他必要之證據，以
      察其是否與事實相符，自難專憑此項供述，為其他共同被
      告犯罪事實之認定，最高法院著有三十一年上字第二四二
      三號判例可稽。
  三、公訴人認被告庚○○涉有組織犯罪防制條例第三條第一項
      後段參與犯罪組織罪嫌，無非係以共同被告己○○、子○○及丙○○之供述為其論據。經訊據被告庚○○堅決否認
      有何違反組織犯罪防制條例犯行，辯稱：伊只是常跟他們
      一起喝酒，並沒有參加竹聯幫虎堂中壢會等語。
  四、經查：共同被告丙○○於警詢、偵查及本院審理時固分別
      供稱：伊認識庚○○，庚○○作伊的油漆工作，後來去市
      場工作，很少跟伊接觸，伊真的不知道其有無加入竹聯幫
      虎堂虎壢會等語，均不足以積極證明被告庚○○確實為竹
      聯幫虎堂虎壢會成員。再者，共同被告己○○於九十四年
      八月九日警詢時、同年月十日偵查時固分別供稱：庚○○
      是竹聯幫虎堂虎壢會成員，並沒有參與虎壢會成立聚會，
      但後來有加入等語；共同被告子○○於九十四年八月九日
      警詢時亦供稱：庚○○是虎壢會幹部等語。惟共同被告己○○於九十四年八月二十六日警詢時即改稱：庚○○於成
      立虎壢會聚餐時沒有去，也沒有說要加入我們，也很少聯
      絡等語；共同被告巳○○、子○○於九十五年一月十日本
      院審理時亦分別明確供稱：庚○○不是中壢會成員等語，
      則被告庚○○是否確實為竹聯幫虎堂虎壢會成員，顯有疑
      義。況且，被告庚○○是何時加入竹聯幫虎堂虎壢會？其
      地點、方式、參與人員為何？均未見公訴人舉證說明，縱
      使被告庚○○時常與竹聯幫虎堂成員一起吃飯喝酒，並不
      代表被告庚○○即為犯罪組織之成員，本院自難僅憑共同
      被告己○○、子○○上開證言，遽認被告庚○○確有參與
      犯罪組織犯行。此外，復查無其他積極證據堪認被告庚○○有公訴人所指訴之參與犯罪組織犯行，就此自應為被告
      庚○○無罪之諭知，以示慎審。
據上論斷，應依刑事訴訟法第二百九十九條第一項前段、第三百
零一條第一項，槍砲彈藥刀械管制條例第八條第四項、第十二條
第四項、刑法第十一條前段、第五十五條、第四十二條第二項、
第三十八條第一項第一款，罰金罰鍰提高標準條例第二條，現行
法規所定貨幣單位折算新臺幣條例第二條，判決如主文。
本件經檢察官陳以敦到庭執行職務
中    華    民    國  九十五  年    三    月  二十三  日
                   臺灣臺北地方法院刑事第二庭
                       審判長法  官  吳孟良
                             法  官  沈君玲
                             法  官  雷淑雯
以上正本證明與原本無異。
如不服本判決，應於判決送達後十日內，向本院提出上訴狀。
                             書記官  陳弘文
中    華    民    國  九十五  年    三    月  二十三  日
附錄本案論罪科刑法條：
槍砲彈藥刀械管制條例第八條
未經許可，製造、販賣或運輸鋼筆槍、瓦斯槍、麻醉槍、獵槍、
空氣槍或第四條第一項第一款所定其他可發射金屬或子彈具有殺
傷力之各式槍砲者，處無期徒刑或五年以上有期徒刑，併科新臺
幣一千萬元以下罰金。
未經許可，轉讓、出租或出借前項所列槍枝者，處五年以上有期
徒刑，併科新臺幣一千萬元以下罰金。
意圖供自己或他人犯罪之用，而犯前二項之罪者，處無期徒刑或
七年以上有期徒刑，併科新臺幣一千萬元以下罰金。
未經許可，持有、寄藏或意圖販賣而陳列第一項所列槍枝者，處
三年以上十年以下有期徒刑，併科新臺幣七百萬元以下罰金。
第一項至第三項之未遂犯罰之。
槍砲彈藥刀械管制條例第十二條
未經許可，製造、販賣或運輸子彈者，處一年以上七年以下有期
徒刑，併科新臺幣五百萬元以下罰金。
未經許可，轉讓、出租或出借子彈者，處六月以上五年以下有期
徒刑，併科新臺幣三百萬元以下罰金。
意圖供自己或他人犯罪之用，而犯前二項之罪者，處三年以上十
年以下有期徒刑，併科新臺幣七百萬元以下罰金。
未經許可，持有、寄藏或意圖販賣而陳列子彈者，處五年以下有
期徒刑，併科新臺幣三百萬元以下罰金。
第一項至第三項之未遂犯罰之。


司法院資訊處製作；財團法人民間司法改革基金會備份。
